【裁判字號】    88,上更(一),339
【裁判日期】    890704
【裁判案由】    毒品危害防制條例
【裁判全文】
臺灣高等法院臺中分院刑事判決                八十八年度上更(一)字第三三九號
    上  訴  人
    即  被  告  子○○
    指定辯護人  本院公設辯護人  庚○○
右上訴人因違反麻醉藥品管理條例案件，不服台灣台中地方法院中華民國八十五年九
月九日第一審判決（民國八十五年度訴字第一三二三號，起訴案號：台灣台中地方法
院檢察署民國八十五年度偵字第七八一三、九八八五、九九四二號），提起上訴，經
判決後由最高法院發回更審，本院判決如左：
    主  文
原判決關於子○○部分撤銷。
子○○無罪。
    理  由
一、公訴意旨略以：上訴人即被告子○○（以下稱被告）夥同共同被告己○○（業經
    原審法院判處有期徒刑五年二月確定在案）及丙○○（另由原審法院審理中）等
    三人因見安非他命政府查禁甚嚴預期有厚利可圖，竟萌營利之概括犯意，自民國
    （以下同）八十四年十月間起至八十五年五月間止，連續在台中市○○區○○街
    口、山西路口、進化路口、松竹路與北屯路等地非法販賣安非他命予蘇淑琴、賴
    慧如等人非法吸用，因認被告涉有麻醉藥品管理條例第十三條之一第二項第一款
    非法販賣化學合成麻醉藥品等罪嫌云云。
二、按犯罪事實應依證據認定之，無證據不得推定其犯罪事實，刑事訴訟法第一百五
    十四條定有明文。又事實之認定，應憑證據，如未能發現相當證據，或證據不足
    以證明，自不能以推測或擬制之方法，以為裁判基礎。另告訴人之告訴，係以使
    被告受刑事訴追為目的，是其陳述是否與事實相符，仍應調查其他證據以資審認
    （最高法院四十年台上字第八六號及五十二年台上字第一三○○號判例參照）。
    訊據被告始終否認有非法販賣安非他命之犯行，辯稱：渠並未販賣安非他命予癸○○及蘇淑琴等二人，至警員於八十五年八月十九日十七時三十分許所查扣之安
    非他命、夾鍊袋及包裝袋等物品並非渠所有等語。
三、查公訴人認被告涉有非法販賣安非他命之犯行，無非係以癸○○及蘇淑琴等二人
    之供述，及共同被告己○○於檢察官初訊時曾坦承被告及丙○○確有販賣安非他
    命之事，並自白曾替其二人送貨等情為主要論據。惟查（一）證人癸○○於八十
    五年五月二十三日警訊時證稱渠係於同年五月十七日十七時至被告住處之樓下購
    買五千元之安非他命一包（見九九四二號偵查卷第三十一頁）。嗣於同年六月三
    日偵查時證稱係向被告購買二次安非他命，一次是同年五月十七日買五千元，以
    前向丙○○買時，丙○○也向被告買的，被告交給渠東西二次（見上開偵查卷第
    四十七頁反面）。其後於同年八月十九日警訊時復證稱：「共向被告購買二、三
    次安非他命，一次五千元，數量一小包，渠均打電話向她要貨．再至她家拿取安
    非他命」（見一五六八八號偵查卷第五十五頁）。於原審法院則證稱安非他命係
    向丙○○購買，並未向被告購買（見原審卷第四十七頁及第八十頁）。證人癸○○前後所供並不一致，非無瑕疵可指，無法據為不利於被告之認定。且前麻醉藥
    品管理條例第十三條之三復規定：犯第十三條之一第二項各款之罪，供出麻醉藥
    品來源因而破獲者，得減輕其刑。證人癸○○既因吸用安非他命遭警查獲，則警
    員為破案績效，援引上開法條誘導證人癸○○供出安非他命來源，證人癸○○則
    為自身之利益著想，而供稱安非他命係購自被告，應係不難想像之事。故證人癸○○上開證詞，先天上即有不客觀、公正之虞，設非有其他具體證據，單憑該證
    言即入被告於罪，誠然係危險之舉。（二）被告於同年五月十六日下午七時三十
    分許，即因非法販賣安非他命，為警在台中市○區○○路五八五之二號三樓查獲
    （此部分未據起訴），業據證人即承辦警員甲○○結證在卷，（見本院前審卷(一)
    第一百八十三頁至第一百八十四頁），並有被告之警訊筆錄及本院八十五年度上
    訴字第二二五一號刑事判決等各一份附卷可按（見本院前審卷(一)第七十七頁反面
    及本院前審卷(二)第十八頁至第二十頁），衡情應不可能於同年五月十七日十七時
    許，在上開處所，非法販賣安非他命予癸○○。（三）證人蘇淑琴於八十五年四
    月二十四日為警查獲時證稱安非他命係向己○○所買，丙○○見渠腳痛，亦有拿
    給渠吸用（見大甲分局警卷第三頁反面）；嗣於同年九月八日警訊時證稱安非他
    命係向一名綽號叫「阿明」之人所買（見公路警察局第四警察隊警卷第一頁反面
    ）。其後於偵查時證稱安非他命係於八十四年十一月間向丙○○所買，八十五年
    間則係丙○○無償提供（見七八一三號偵查卷第二十八頁反面及第二十九頁）；
    於原審亦證稱安非他命有向己○○購買，丙○○係無償提供，但並未向被告購買
    （見原審卷第三十七頁反面至第三十八頁）。並無隻字片語提及向被告購買安非
    他命之事，故無法資為不利於被告之證據。（四）共同被告己○○於警訊將供稱
    「我曾替丙○○送過貨（安非他命）」（見大甲分局警卷第二頁）；於偵查時供
    稱「我於去年（即八十四年）年中時曾替丙○○送過三次安非他命至台中市○○
    路」等語（見七八一三號偵查卷第二十八頁反面）。於本院調查時供稱「我不曉
    得子○○有否賣安非他命給癸○○」等語（見本院前審卷(一)第六十三頁及第一百
    十六頁反面）。證人丙○○亦證稱「我不知癸○○有否向子○○購買安非他命」
    等語（見本院前審卷(一)第一百十六頁反面），其二人均未供稱有與被告共同非法
    販賣安非他命予癸○○及蘇淑琴等二人之犯行，是亦無法作為不利於被告之證據
    。又遍查偵查卷並無共同被告己○○坦承被告確有販賣安非他命之筆錄（見七八
    一三號、九八八五號、九九四二號偵查卷），公訴人認己○○於偵查初訊時坦承
    被告確有販賣安非他命之犯行，尚有誤會。（五）扣案之錄音帶雖有被告對話之
    聲音，但經審視其內容並無法證明被告確有非法販賣安非他命予癸○○及蘇淑琴
    之犯行，有錄意譯文資料足按（見一五六八八號偵查卷第六十六頁至第七十頁及
    第一百三十二頁至第一百五十七頁）。至共同被告己○○雖因非法販賣安非他命
    因而經原審法院判處有期徒刑五年二月確定在案，但原審係認其與丙○○共同販
    賣，並未認被告亦參與販賣，有原審法院八十五年度訴字第一三二三號刑事判決
    一份在卷可按（見本院前審卷第十六頁至第二十頁），益證被告並未參與販賣。
    （六）證人即被告之前夫辛○○於警訊中固證稱：渠知道被告有從事販賣安非他
    命情事，渠亦曾勸阻過被告不要從事該行為等情。惟查證人辛○○於本院到庭證
    稱：「我不知道被告有在販賣，我不知道警察會這樣寫。」「我聽朋友丁○○說
    我前妻有在吸安非他命。」證人辛○○已完全否認該筆錄之真正。且證人丁○○
    於本院亦到庭證稱：「我係向辛○○說被告有在吸安非他命，要辛○○叫被告不
    要再吸了。」並稱渠未向被告購買安非他命，被告亦未販賣安非他命等語。此外
    復查無其他確切證據足以證明被告確有公訴人起訴書所指非法販賣安非他命之犯
    行，其犯罪要屬不能證明。原審疏未詳予審究，遽予論罪科刑，自有違誤。被告
    上訴意旨執此指摘原判決不當，非無理由，應由本院將原判決關於被告部分予以
    撤銷，並另為無罪之判決。又被告於八十五年五月十六日下午非法販賣安非他命
    予甲○○部分（甲○○係佯裝購買者之警員）固據證人甲○○、辛○○、戊○○
    及丁○○等四人分別陳明在卷，並有扣案之安非他命二大包又七小包及電子秤一
    組等足稽，但查此部分並未經起訴（見起訴書），而起訴部分既應為無罪之判決
    ，兩者即無連續關係，此部分非起訴效力所及，本院無法就此部分併予審理，宜
    由公訴人就此部分另行偵辦。另警員壬○○於八十五年八月十九日在台中市○○
    路五八五之二號公寓樓下花圃所查扣之安非他命六十三點六公克、夾鏈袋一百三
    十只及包裝袋一個等物品，被告否認係其所有，且證人壬○○亦無法證明係屬被
    告所有（見本院前審卷(一)第一百十五頁至第一百十六頁），故亦無法資為不利於
    被告之認定。
四、據上論斷，應依刑事訴訟法第三百六十九條第一項前段、第三百六十四條、第三
    百零一條第一項，判決如主文。
本案經檢察官乙○○到庭執行職務。
中      華      民      國    八十九     年      七     月      四      日
                                  臺灣高等法院臺中分院刑事第十庭
                                        審判長法  官  林  照  明
                                              法  官  李  寶  堂
                                              法  官  蕭  廣  政
右正本證明與原本無異。
檢察官得上訴。
如不服本判決應於收受送達後十日內向本院提出上訴書狀，其未述上訴之理由者並
得於提起上訴後十日內向本院補提理由書（均須按他造當事人之人數附繕本）。
                                              書記官  陳  三  軫
中      華      民      國    八十九     年      七     月      五      日
                                                                        Ｃ


司法院資訊處製作；財團法人民間司法改革基金會備份。
